智慧財產及商業法院民事判決  
109年度民專上字第47號
上  訴  人  蔡人舉                                      
訴訟代理人  曾威凱律師
            張靜律師
輔  佐  人  李易儕                                    
被 上訴 人  星聯鋒股份有限公司
兼  法  定
代  理  人  胡厚飛              
共      同
訴訟代理人  吳梓生律師  
複 代理 人  鄭志誠律師
上列當事人間侵害專利權有關財產權爭議等事件，上訴人對於中
華民國109年7月30日臺灣臺中地方法院107年度智字第4號第一審
判決提起一部上訴，本院於111年7月28日言詞辯論終結，判決如
下：
    主  文
上訴駁回。
第二審訴訟費用由上訴人負擔。
    事實及理由
一、上訴人主張：伊為發明第I366501號「套筒」專利（下稱系
    爭專利）之專利權人，專利期間自民國101年6月21日至118
    年10月29日止，並於109年8月27日提出專利更正申請，經經
    濟部智慧財產局（下稱智慧局）於110年4月15日准予更正並
    公告（以下以更正後申請專利範圍為審理）。上訴人曾與被
    上訴人星聯鋒股份有限公司（下稱星聯鋒公司）於101年4月
    26日簽訂預應力套筒合作備忘錄(下稱系爭契約)，詎星聯鋒
    公司於系爭契約終止後製造、銷售TOPTUL產品（型號：KABP
    1619，下稱系爭產品），落入系爭專利請求項1、3至8、10
    至13之均等範圍，侵害上訴人系爭專利權。被上訴人胡厚飛
    為星聯鋒公司之負責人，應與該公司負連帶賠償責任。爰依
    專利法第96條第2項、第97條第1項第2款、第2項，公司法第
    23條第2項規定，請求被上訴人連帶給付上訴人新臺幣（下
    同）300萬元，及自107年7月26日起至清償日止，按年息百
    分之5計算之利息（上訴人於原審對星聯鋒公司請求授權金
    部分，兩造就其敗訴部分均未聲明不服，非本院審理範圍不
    予贅述）。原審判決駁回上訴人之訴，上訴人不服，提起一
    部上訴，聲明：㈠原判決關於駁回後開第二項之訴部分廢棄
    。㈡上開廢棄部分，被上訴人應再連帶給付上訴人300萬元，
    及自107年7月26日起至清償日止，按週年利率5%計算之利息
    。㈢上訴人願供擔保，請准宣告假執行。
二、被上訴人則以：系爭產品欠缺「該承接環的從動外周面具有
    相對的一第一卡制段」、「該套接內周面具有一抵住該第一
    卡制段的對卡段」，不適用均等論，故系爭產品未落入系爭
    專利請求項1、3至8、10至13之均等範圍。依系爭契約第4條
    B款約定，星聯鋒公司於系爭契約終止後仍得持續生產出售
    系爭產品，自未侵害系爭專利權。且系爭專利上開請求項有
    應撤銷原因，證據2可證明系爭專利請求項1、3至4、7至8、
    10、13不具進步性；證據2、3之組合，可證明系爭專利請求
    項5至7、11至13不具進步性等語，資為抗辯。並聲明：㈠上
    訴駁回。㈡如受不利判決，被上訴人願供擔保，請准免於假
    執行。
三、本院之判斷：
　　上訴人主張系爭產品落入系爭專利請求項1、3至8、10至13
    之均等範圍，惟為被上訴人所否認，並以前詞置辯，本院認
    系爭產品並未落入系爭專利上開請求項均等範圍，其餘爭點
    已毋庸審酌，茲析述如下。
　㈠系爭專利技術內容(如附圖一所示)：
　　習知套筒使用久或是承受太大壓力時，該從動孔外周面的轉
    折處會因材質疲勞而裂開，甚至損壞。應用於自動化系統，
    並大量運作時，該套筒每隔幾天就需更換，具有結構強度不
    足的缺失。系爭專利發明功效在於套接環的補強，讓使用時
    該從動部變形量減小，不易損壞，該套筒的結構強度較強，
    較為耐用（見原審卷一第11至12頁）。
　㈡系爭產品技術內容：
　　系爭產品經本院當庭勘驗，勘驗結果如勘驗筆錄所示（見本
    院卷二第420頁、第423至445頁，截圖詳附圖二）。
　㈢系爭產品未落入系爭專利請求項1之均等範圍：
　⒈文義比對分析：
　　系爭專利請求項1與系爭產品，可對應拆解為附表所示10個
    要件。經比對系爭產品（見附圖二）與系爭專利請求項1，
    其中系爭產品要件編號1e、1i分別欠缺系爭專利要件編號1E
    「該承接環的從動外周面具有相對的一第一卡制段」、1I「
    該套接內周面具有一抵住該第一卡制段的對卡段」技術特徵
    ，而無法為要件編號1E、1I所文義讀取，此亦為兩造所不爭
    執（見本院卷三第81頁、第122頁），基於全要件原則，系
    爭產品未落入系爭專利請求項1之文義範圍，以下續為均等
    論分析。
　⒉均等比對分析：
　　均等論三部測試法須以被控侵權對象對應之技術內容與系爭
    專利之請求項的技術特徵係以實質相同的方式(way)，執行
    實質相同的功能(function)，而得到實質相同的結果(resul
    t)時，始能判斷兩者構成均等，茲就系爭產品要件編號1e、
    1i與系爭專利請求項1要件編號1E、1I為均等比對：
　⑴就技術手段而言，系爭專利利用承接環的第一卡制段對應於
    套接環的對卡段，使承接環與套接環兩者以「卡制-對卡」
    方式對應卡合；而系爭產品承接環的從動外周面及套接環的
    套接內周面均係為平滑錐面，並不具有如系爭專利的第一卡
    制段與對卡段的「卡制-對卡」特徵，而係利用平滑錐面口
    徑的差異形成緊配合的技術。兩者所實施的技術手段明顯不
    同。
　⑵就功能而言，系爭專利與系爭產品雖實施不同的技術特徵，
    但皆具有可令承接環與套接環形成穩固結合的功能，故二者
    所具有的功能相同。
　⑶就結果而言，系爭專利與系爭產品雖實施不同的技術特徵，
    但皆可使套接環無法逸脫於承接環，故二者所產生的結果相
    同。
　⒊綜上，系爭產品要件編號1e、1i與系爭專利請求項1要件編號
    1E、1I相較，係以實施不同之技術手段，而達成相同之功能
    ，並獲得相同之結果，故系爭產品要件編號1e、1i與系爭專
    利請求項1要件編號1E、1I不符合均等論，基於全要件原則
    ，系爭產品未落入系爭專利請求項1之均等範圍。　　
　㈣系爭產品未落入系爭專利請求項8之均等範圍：
　　系爭專利請求項8記載有「該承接環的從動外周面具有相對
    的一第一卡制段」及「該套接內周面具有一抵住該第一卡制
    段的對卡段」之技術特徵，而系爭產品並不具有與此等技術
    特徵相應的技術內容，且不符合均等論均如前述，是以，系
    爭產品亦不會落入系爭專利請求項8的均等範圍。　
　㈤系爭產品未落入系爭專利請求項3至7、10至13之均等範圍：
　　系爭專利請求項3至7為直接或間接依附於請求項1的附屬項
    ，請求項10至13為直接或間接依附於請求項8的附屬項，均
    係對於被依附請求項技術內容的進一步限定。系爭產品未落
    入系爭專利請求項1、8之均等範圍，已如前述，故系爭產品
    當然未落入系爭專利請求項3至7、10至13之均等範圍。
　㈥上訴人所提臺灣省機械技師公會專利侵害鑑定報告雖謂：系
    爭專利對卡段（內端）之內徑較小，無法通過較大外徑之第
    一卡制段（外端）而卡止，系爭產品之套接內周面內端之直
    徑較小，無法通過較大之外徑之從動外周面外端而卡止，兩
    者均採用外端直徑大而內端直徑小之卡止原理，故技術手段
    實質相同云云（見本院卷三第83至85頁）。然系爭專利係於
    承接環中設置第一卡制段，於套接環中設置對卡段，令第一
    卡制段與對卡段產生「卡制-對卡」的作用，亦即系爭專利
    互為卡止的構件為第一卡制段與對卡段，惟系爭產品互為卡
    止的構件則為套接環與承接環，兩者技術明顯不同，是上開
    鑑定報告並無足採。上訴人又稱：系爭產品與系爭專利之技
    術功效均在使承接環與套接環相互卡固，功效相同，因此構
    成均等云云，然均等論三部測試法須技術手段、功能、結果
    均相同始構成均等，而本件系爭產品與系爭專利之技術手段
    顯然不同而無均等論適用，已如前述，上訴人上開主張自無
    足取。
四、綜上所述，系爭產品並未落入系爭專利請求項1、3至8、10
    至13之均等範圍，而未侵害系爭專利權，從而，上訴人依專
    利法第96條第2項、第97條第1項第2款、第2項，公司法第23
    條第2項之規定，請求被上訴人應再連帶給付上訴人300萬元
    ，及自107年7月26日起至清償日止，按週年利率5%計算之利
    息，為無理由，不應准許。從而原審為上訴人敗訴之判決，
    理由雖有不同，結論並無二致，應予維持，上訴論旨指摘原
    判決不當，求予廢棄改判，為無理由。
五、本件事證已臻明確，兩造其餘之攻擊或防禦方法及所用之證
    據，經本院斟酌後，認為均不足以影響本判決之結果，爰不
    逐一論列，附此敘明。
六、據上論結，本件上訴為無理由，依智慧財產案件審理法第1
    條，民事訴訟法第449條第2項、第78條，判決如主文。
中　　華　　民　　國　　111 　年　　8 　　月　　18　　日
                           智慧財產第一庭
                            審判長法　官　李維心
                                  法　官　陳端宜
                                  法　官　蔡如琪
以上正本係照原本作成。
如不服本判決，應於收受送達後20日內向本院提出上訴書狀，其
未表明上訴理由者，應於提出上訴後20日內向本院補提理由書狀
(均須按他造當事人之人數附繕本)，上訴時應提出委任律師或具
有律師資格之人之委任狀；委任有律師資格者，應另附具律師資
格證書及釋明委任人與受任人有民事訴訟法第466 條之1 第1項
但書或第2 項(詳附註) 所定關係之釋明文書影本。如委任律師
提起上訴者，應一併繳納上訴審裁判費。
中　　華　　民　　國　　111 　年　　8 　　月　　29　　日
 　　　　　　　　　　　　　　     書記官　邱于婷
附註：
民事訴訟法第466條之1(第1項、第2項)
對於第二審判決上訴，上訴人應委任律師為訴訟代理人。但上訴
人或其法定代理人具有律師資格者，不在此限。
上訴人之配偶、三親等內之血親、二親等內之姻親，或上訴人為
法人、中央或地方機關時，其所屬專任人員具有律師資格並經法
院認為適當者，亦得為第三審訴訟代理人。